# 求助陈老师

提问人：xukefeng1981 时间：2019-02-22 01:20:46
陈老师您好，最近碰到几个有争议的问题，特意向您请教：
1 、汇兑损益问题：购买国外设备，安装调试期间因有部分外币欠款，这部分外币欠款的汇兑损益是否应该资本化？根据财建 [2016]504 号规定，在建工程资本化也包含汇兑损益，但是如果资本化似乎违背非流动资产的历史成本原则。
2 、供水设施维护费：某水务公司负责当地高层供水项目的维护，并因此向当地政府收取一定的维护费，合同未规定维护期限并约定多退少补，企业基于谨慎性原则理解为终身维护且不会补退所以未确认收入，但是每年发生维护成本金额较小。企业挂账其他应付款-高层供水配套维护费也越来越大。我们也设想过按照设施的使用寿命 10-15 年递延确认收入，但是似乎不甚妥当。请问这块目前其他公司可借鉴的会计处理是什么？
非常感谢！！！

回答人：chenyiwei
1 、对外币汇兑损益的资本化仅限于对外币借款利息资本化金额的调整部分。
所以这部分欠款如果不计息，则不涉及汇兑损益资本化问题；如果计息，则视同专门借款，可以将达到预定可使用状态之前期间内的汇兑损益予以资本化。
2 、既然要多退少补，那么建议首先和当地政府明确定期对账和结算的具体方式，根据具体约定处理。在没有明确约定之前，鉴于存在 “多退” 的约定，故建议仅将相当于已实际发生的维护成本的部分结转收入，其余部分仍在负债中挂账。

提问人：隔壁老王 001 时间：2019-04-17 17:06:59
A 公司与B公司共同出资在 B 公司名下设立一个事业部，针对某专利进行合作经营，该事业部由 A、B公司共同出资、管理和经营，共担风险，共负盈亏，且该事业部与 B 公司各自独立（包括财务核算和债权债务），合作期限暂签订为 5 年，合作约定A公司出资 50 万元，出资占比 80%，盈余分配按照专利产品销售后产生的税后利润为依据进行分配，除按纯利润的 20%提取法定公积金外，剩余利润（亏损）按合作人出资比例分配（分担），请问陈老师，A 公司上述这 50 万元出资额应在什么科目下进行核算更为合理？

回答人：chenyiwei
这类合作经营投资，不设立单独的法人主体，而是在其中一个合作方内部设立相对独立的项目部、事业部等机构，独立核算。对外以该合作方名义发生经济业务。在这种情况下，A 虽然出资比例大，也很可能实质上主导该业务的运作，但因为该事业部不满足《企业会计准则第 33 号——合并财务报表（ 2014 年修订）》对 “单独主体” 的定义，所以 A 不能单独考虑对该事业部的控制权问题。A 应将对该合作项目的出资列报为一项 “其他非流动资产”，每期末根据事业部的账簿，采用类似于权益法的方式确认在该年度事业部盈亏中应享有或分担的份额，确认为投资收益，并调整该项资产的账面价值。分回款项时，冲减该项其他非流动资产的账面价值。

提问人：wangyi0328 时间：2019-04-26 17:08:18
陈老师您好，有两个问题想咨询您：
1 、制造企业闲置的固定资产折旧是否应该计入管理费用？相应的理论依据是什么？
2 、某制造型企业的生产线满负荷运转可生产 100 个产品，制造费用归集500 转成本，单位成本为 5 。某月该企业只生产了 50 个产品，并未满负荷生产，制造费用归集 400 ，该企业将部分制造费用 250 （按满负荷的单位成本 5*50）结转成本，剩余制造费用 150 （400-250）转入管理费用，此做法是否正确，若不正确，是否有相应的理论依据支持？
谢谢您陈老师！！！

回答人：chenyiwei
1 、计入管理费用，不属于使产品达到预定可销售状态的必要支出。
2 、该做法基本合理。可参考《瑞华研究 2010 ～ 2016 汇编》之“问题1-5-2（生产不饱和期固定费用分摊的问题）”。

提问人：wangyi0328 时间：2019-05-07 20:43:28
陈老师，您好。
汇编中得解释：”对于淡季时发生的固定制造费用未分配计入生产成本的部分，因为系生产部门发生，所以应当在利润表上直接转入营业成本，而不能计入销售费用。”
企业直接计入管理费用您说基本是合理的，那么是否跟汇编中的解释（需要转入营业成本，不能计入费用）相矛盾？或者计入管理费用是有其他什么理论依据吗？
谢谢您！

回答人：chenyiwei
两种做法均可接受。计入管理费用是考虑到产能闲置有管理层责任的因素。

提问人：wangyi0328 时间：2019-06-26 16:44:50
陈老师您好，
有个问题想咨询您，基金公司的合伙人并未缴足认缴的资本金，
之前投资的 A 公司，成功退出后有收益，此收益是否可以不分配，直接转作资本金，认为是合伙人补缴之前尚未缴足的资本金？这样做是否可以？有没有相应的文件支撑此做法？
另外，如果可以直接转作资本金，那么税务方面应该如何处理？税务处理的理论依据是什么呢？
盼复，谢谢陈老师。

回答人：chenyiwei
首先看合伙协议对此类问题的处理有无规定。如无明确规定的，可以由全体合伙人协商，按照相关议事规则对该做法予以认可并通过决议后予以实施。
税务处理问题建议咨询税务专业人士。个人理解该合伙人仍需将该部分收益计入其应纳税所得额，完税后可以认可作为增加对该合伙企业的投资的计税基础。

提问人：wangyi0328 时间：2019-08-04 16:07:26
陈老师，您好。
有个问题想咨询您一下。
某公司 100 元购入一台手机，然后 80 元销售给下游客户，同时伴有 50元的服务销售给客户。类似于中国移动的 0 元售机活动。
那么公司在销售过程中应该怎么确认收入和相应成本呢？
另外，由于销售手机和服务的增值税税率不一样，相应的税务处理应该如何？
盼复。
谢谢陈老师！

回答人：chenyiwei
这种业务一般都不是单独进行的，而是作为一个套餐的组成部分。因此，需将该套餐的总价采用系统、合理的方式分配到该套餐中的单个组成部分。由于原准则对此规定不清晰，建议参考新准则下关于如何划分履约义务和如何将合同总价分摊到各单项履约义务的规定处理。如果可以将出售手机和协议期间提供通讯服务分解为两项履约义务的，则将套餐总价按照不同履约义务的单独售价之比分摊给各单项履约义务，其中对手机价款在交付手机时确认收入和结转成本；通讯服务则在后续提供服务时逐期确认。

提问人：wangyi0328 时间：2019-08-04 21:01:46
陈老师，手机业务在确认收入的同时，成本按多少结转呢？按售价的 80元？还是合计的总成本按售价之比分摊后结转成本呢？
谢谢陈老师。

回答人：chenyiwei
成本为手机的实际外购成本（如 100 ）。

提问人：wangyi0328 时间：2019-08-26 16:23:02
陈老师，公司在销售手机时，按照 80 元的销售价格开了票，那么结转成本时，按照 100 结转，是不是不合适？或者按照 80 元开票不合适？
如果想说服客户改正其账务处理，理论依据是什么呢？烦请陈老师给予指导。
谢谢您。

回答人：chenyiwei
税务上按 80 元开票是合理的，但会计处理并不是遵循税务规定。

提问人：wangyi0328 时间：2019-09-02 10:23:41
wangyi0328 发表于2019-8-26 16:23
陈老师，公司在销售手机时，按照 80 元的销售价格开了票，那么结转成本时，按照 100 结转，是不是不合适？或...
陈老师，抱歉再次打扰
“税务上按 80 元开票是合理的，但会计处理并不是遵循税务规定。”
也就是说可以按 80 开票，但会计处理需要确认 100 的收入，同时结转100 的成本。对吧？
这个的理论依据我在哪里能找到呢？
客户需要有理论依据支撑可以用来调账。
谢谢您！

回答人：chenyiwei
准则只是规定了合同价款（收入）在不同履约义务之间的分配，成本仍然是据实结转的，不应为了人为调节利润而不结转或少结转成本。

提问人：wangyi0328 时间：2019-08-08 22:12:59
陈老师您好，
有个问题想咨询您一下。
有个软件公司，他们在做软件项目的过程中，将技术研发人员的工资计入研发费用，而没有计入相应项目的成本中，此中做法是否合理？是否有相应的依据？
若将此部分研发费用调整至成本中，公司研发费用占比将不满足高新技术企业的研发费用占比，是否意味着公司将失去高新技术认证？
软件公司的成本归集是否在准则中有明确的规定呢？
请陈老师给予指导。
谢谢您。

回答人：chenyiwei
建议参考《瑞华研究 2010 ～ 2016 汇编》之 “问题 1-2-1（研究开发支出资本化／费用化判断的一般分析思路）” 中的“误区 3 ：混淆 “企业内部研究开发项目”和 “基于客户合同的受托研究开发项目”的界限” 部分，合理区分这两类研发活动，对于 “基于客户合同的受托研究开发项目”，相关研发支出应计入合同成本，与所确认的劳务收入相配比。

提问人：wangyi0328 时间：2019-08-10 21:39:06
陈老师您好，
有个小问题想咨询您，
如果一个公司的销售总监不属于高管，那么其工资应该计入销售费用。
如果公司的销售总监（公司章程没有约定销售总监属于公司高管）兼任了公司的董事长，那么其工资应计入管理费用还是销售费用呢？
如果公司章程约定，销售总监属于公司高管，那么其工资应计入管理费用还是销售费用呢？
盼复。
谢谢陈老师。

回答人：chenyiwei
销售总监是销售部门的负责人，一般理解不属于高管。但其工资中，除了明确与销售额挂钩的提成、佣金以外，其余仍应计入管理费用。
销售总监的工资是否计入管理费用，与其是否为高管兼任或者是否属于高管无关。

提问人：wangyi0328 时间：2019-08-11 15:13:59
陈老师，那既然销售总监不属于高管，那么 “其工资中，除了明确与销售额挂钩的提成、佣金以外，其余仍应计入管理费用。” 的理论依据是什么呢？
我应该拿什么理论依据说服客户调账呢？
谢谢陈老师指导。

回答人：chenyiwei
一般非生产部门的人员工资（销售佣金和提成除外）都是计入管理费用。

提问人：wangyi0328 时间：2019-08-12 09:32:15
如果 “一般非生产部门的人员工资（销售佣金和提成除外）都是计入管理费用。”
那么是否可以理解为：即使销售人员的基本工资，也要计入管理费用吗？因为销售人员的基本工资与 “销售佣金和提成” 无关。
请陈老师指导。谢谢。

回答人：chenyiwei
理论上是如此，但实务中较多是计入销售费用。

提问人：wangyi0328 时间：2019-10-14 20:49:23
陈老师您好，有几个问题想向您咨询：
1 、汽车制造厂A 公司产线已安装完成，未完成最后的验收，试生产了 100台样车，A 公司将样车生产过程中所发生的成本费用全部计入了研发费用，此做法是否合适？若不符合准则要求，那么应该如何进行账务处理？
2 、接第 1 条，A公司计划将此前生产的 100 台样车用于销售，假设一台车 5 元，那么 A公司将确认 500 元的收入，但由于样车生产过程中的成本费用全部计入了研发费，无与该收入对应的成本结转，该笔业务毛利率为100%。请问陈老师，A 公司此做法是否符合准则要求？若不符合准则要求，那么应该如何进行账务处理？
3 、B 公司业务模式为 “虚拟的加气站运营商”，加气站为出租车天然气加气站。开展业务时，与B 公司合作的加气站，接 B公司软件系统，出租车司机通过软件平台加气的消费先支付进入 B 公司账户，由B 公司次日与合作的加气站结算，在结算时 B 公司会扣除事先约定的佣金作为服务费收入。
问题是：B 公司确认服务费收入时，同时结转的成本应该包含哪些？在 B公司业务中，有时会有满减（如满 20 减 5 元）活动、优惠券（满 50 可用 10 元优惠券）活动，公司现在做法是分别确认 20 元和 50 元的收入。
将满减的的金额（ 5 元）和优惠券优惠的金额（ 10 元）计入公司成本，请问陈老师此种做法是否符合准则要求，若不符合准则要求，那么应该如何进行账务处理？
4 、接第 3 条，依然是 B 公司，该公司在与加气站合作时，需要投入加气站上打印加气小票的打印机，关于打印机，有两个问题想咨询下陈老师：①单个打印机金额较小， 100 元-200元，价格高的也不超过 500 元，但 B公司每次采购量较大，一般几十万元的规模。B 公司现在做法是，将以此采购的总额（如 20 万元）确认为固定资产（固定资产卡片命名为 “一批打印机”），请问陈老师，此种做法是否符合准则要求（能否将其确认为固定资产）？若不符合准则要求，那么应该如何进行账务处理？② 该打印机分 3-5年计提折旧，计入费用。此种做法是否符合准则要求（折旧是否应该计入公司主营业务成本）？若不符合准则要求，那么应该如何进行账务处理？

回答人：chenyiwei
1 、这类情况不属于研发支出，但如果是在产线达到预定可使用状态之前进行的试生产，则试生产耗费的材料、人工等成本可以计入在建工程成本，但不是研发支出。
2 、固定资产达到预定可使用状态之前的试生产产品对外销售的，销售所得款项应冲减在建工程成本，不确认收入和结转成本。对于试生产产出的可对外销售的产品，可暂按暂估的可变现净值确认为其他流动资产，并冲减在建工程成本；后续实际出售价款与原暂估转出金额之间的差额确认为营业外收支。
3 、首先要考虑 B 公司在此类业务模式下应采用总额法还是净额法确认收入，例如是否从合作的加气站按一定价格买断一定数量的燃气，或者能够自主决定向出粗车的销售价格，或者能够自主组合套餐等。如果采用总额法，则此类优惠应作为向客户提供的折扣或者额外购买选择权（奖励积分）处理；如果采用净额法，则进一步考虑其与合作加气站之间的分成机制和奖励款分担机制，确定如何进行会计处理。
4 、由于单位金额较小，但数量较大，可能难以对单个实物进行追踪管理，一般可作为 i 长期待摊费用核算，在预计的使用寿命和合作年限（孰短）内摊销。摊销金额计入主营业务成本。

提问人：wangyi0328 时间：2019-10-17 15:13:14
2 、陈老师，请问该如何理解 “对于试生产产出的可对外销售的产品，可暂按暂估的可变现净值确认为其他流动资产，并冲减在建工程成本；后续实际出售价款与原暂估转出金额之间的差额确认为营业外收支。” 此做法的理论依据在哪里可以查到呢？另外，会计分录是这样写吗？比如暂估可变现净值为 80 ，则借：其他流动资产 80 ，贷：在建工程80. 实际售价 100 ，则借：
银行存款 100 ，贷：其他流动资产 80 ，贷：营业外收入 20. 是这样吗？
3 、陈老师，您所说的总额法或净额发确认收入，是公司自选吗？还是应该看公司的具体业务模式确认公司适用哪种方式确认收入？相关理论依据哪里可以查到呢？
4 、陈老师，将其作为长期待摊费用核算的理论依据哪里能够查到呢？客户想要到具体的理论依据用来调账。
谢谢陈老师。

回答人：chenyiwei
3 、长期待摊费用是实务中的习惯做法，准则中无明确的支持依据。

回答人：chenyiwei
2 、根据具体业务模式确定，并非企业可以自行选择。此问题在本版面上讨论很多，可自行搜索。

回答人：chenyiwei
1 、会计分录是这样，其准则依据是固定资产购建活动不是收入、存货准则所定义的日常活动，因而附属于固定资产购建活动的试生产及其产品销售也不是日常活动，所以不能确认为存货和收入。

提问人：xukefeng1981 时间：2019-11-17 06:30:14
陈老师您好，又来麻烦您：
问题一：A 全资子公司为 B,B 控股非全资子公司 C 公司，现谋划吸收合并。A 为亏损企业，C 为盈利企业。
1 、A 收购C 公司少数股东，同时 B 将持有 C 股份无偿划转至 A，这样，A100% 持有 C 公司股权。我们理解为适用于同一控下不支付对价的合并，可以适用特殊税务处理。请问陈老师这样可否？
2 、关于合并基准日的确定：因为公司股东会决定以 2019 年 7 月 30 日作为吸收合并的评估基准日。根据企业所得税法规定，纳锐人年度中间发生合并、分立、破产停业等情况的，“税款所属年度”为 1 月 1 日至实际停业或者法院裁定并宣告破产之日。
假设公司在 2019 年 12 月 15 日办理完毕注销手续。之前查过一个高金平老师的讲解： 2019 年 1 月 1 日-吸收合并基准日作为一个独立纳税年度年度，那么我是否可理解为 2019 年 1 月 1 日-7 月 30 日可以作为一个独立纳税年度， 8 月 1 日-12月 31 日的损益合并至 A 公司。
这个事情咨询过当地税务，他们认为是从 1 月 1 日期，这个我们不是太认同。
问题二：之前咨询过您一个成本法改权益法的问题，因以前年度合并时负担过一块超额亏损，导致本年成本法改权益法后损益表出现一块较大的正数投资收益。本年出具过 930 的审计报告，因投资协议或者章程里无明确约定公司需要持续为亏损公司增资的业务，账面也无长期应收款项，故我未对或有负债进行预计。
现本年 11 月 1 日，公司在政府主导下，对持续亏损公司又增资 4000 万，明年可能政府主导还会继续增资，但是增资金额不确定。请问我今年是否要对以后年度的预计负债进行估计？目前存在两种观点：
1 、应该预计投资损失，在未来金额不确定的情况下，以成本法改权益法账面确定的正数投资收益金额为限。
2 、不应预计投资损失。因协议和章程未约定持续增资事项，公司实际意愿也不想持续增资。因而应在新增加投资年度，直接将当年新增加投资确认为当年的投资损失。
感谢您一直不厌其烦的指导！

回答人：chenyiwei
1 、税务问题建议咨询税务专业人士意见。
2 、关键是是否满足亏损合同相关预计负债的确认条件。建议根据该案例的具体情况，综合截至资产负债表日已知的各项因素，谨慎分析判断截至目前该项现时义务是否已经存在，且金额能否可靠计量。就目前情况看，个人理解可能不满足就后续增资事项确认预计负债的条件，但需谨慎考虑是否需在附注中披露。

提问人：wangyi0328 时间：2019-12-16 13:24:19
陈老师您好，咨询您一个问题（因公司法务确认对标公司可以签署相关对赌协议，且可以承担相应责任，且目前对标公司股东会同意承担相应责任。因此不需要考虑法律层面的合规性）：
A 公司每股估值 5 元投资 B 公司，共投资 500 。B 公司做账， 100 元进股本， 400 元进资本公积。
因经营未达到预期，计划以两种方式解决：
（ 1 ）现调整估值每股 4 元。那么是否可以B公司直接做账，股本不变 100 ，调减资本公积至 300. 同时 100 元现金返回给 A 公司，这种财务处理是否符合会计准则？若符合准则，那么该现金流应计入什么活动的现金流？若不符合，违反了哪条准则？
（ 2 ）通过与 B 公司签订利润承诺协议，因为经营未达到预期，所以需要通过现金弥补 A 公司，若现在估值每股 4 元，则 B 公司财务做账，B 公司计管理费用 100.现金支付 100 给 A 公司。这种这种财务处理是否符合会计准则？若符合准则，那么该现金流应计入什么活动的现金流？若不符合，违反了哪条准则？
或者说，出现这种因经营未达到预期，估值调减的话，财务方面应该如何处理，准则对此有无明确要求？如果有，是哪一条准则？
谢谢陈老师。

回答人：chenyiwei
如果当初入股时就约定由被投资公司（B）自身直接承担支付对赌款（或者称为估值调整款项）的责任，则 B 自身在接受投资时，就不应增加权益，而是确认一项负债，即借：资本公积——资本溢价 500 ，贷：其他流动负债500 。到支付对赌款的义务解除后，将剩余无需支付的负债按其届时账面价值转入 “资本公积——资本溢价”。
相应地，现在约定向 A 支付对赌款时，B 直接冲减资本公积的做法是不恰当的。

提问人：wangyi0328 时间：2019-12-31 08:05:13
陈老师您好，咨询您一个问题：
甲公司有三位股东，分别为创始自然人股东 A，其他后续新投资入股股东B和 C。现公司净资产为负，权益构成为：股本 100 ，资本公积 500 ，累计未分配利润为负。账面银行存款 350 ，公司已无实质性业务，但三位股东达成一致，不想进行清算、注销该公司。
三位股东现达成一致，想将公司账面的 350 银行存款中 300 按三位股东所持股权比例进行分配使用。但是不想做减资处理，即：股本保持 100 不变，直接减少资本公积。账务处理如下：借：资本公积，贷：银行存款。请问陈老师，此账务处理是否符合会计准则，如不符合，那么财务方面应该如何处理，准则对此有无明确要求？如果有，是哪一条准则？
谢谢陈老师。

回答人：chenyiwei
《中国注册会计师协会专家技术援助小组信息公告第 8 号》（http://www. cicpa.org.cn/Professi ... 20121104_39504.html）中提到：
六、与 “资本公积——资本溢价”有关的三个问题：
1 ．企业投资者投入的资金超过其注册资本所占份额的部分是否都应确认为“资本公积——资本溢价”？
2 ．如果企业将投资者投入的资金超过其注册资本所占份额的部分确认为“其他应付款”，为降低资产负债率，经股东会同意，能否将 “其他应付款”
转作 “资本公积——资本溢价”？
3 ．经股东会决议，企业能否将 “资本公积（资本溢价）”退还股东？
答：1. 根据企业出资者签署的与出资有关的协议或合同，如果出资者共同约定将某出资者超过其注册资本所占份额的部分作为所有者权益，则企业确认为 “资本公积——资本溢价”；如果出资者共同约定将某出资者超过其注册资本所占份额的部分作为负债，待一定期间需要偿还给出资者的，则应确认为对某出资者的负债，计入 “其他应付款”。
2.由于出资者原已共同约定将某出资者超过其注册资本所占份额的部分作为负债，当出资者放弃此债权时，应当根据《企业会计制度》的规定将债权人放弃的债权在 “资本公积——其他资本公积” 核算。
3.除非因企业减少注册资本而相应地减少 “资本公积—资本溢价”，否则企业不能将 “资本公积（资本溢价）”退还股东。
因此该方案并不可行。